臺灣高等法院臺中分院民事裁定　96年度抗字第173號
抗　告　人　通又順氣動馬達製造有限公司
法定代理人　甲○○
代　理　人　何立斌　　律師
　　　　　　蔡得謙　　律師
上列抗告人因與李芳下即兆盈企業社間保全證據事件，對於民國
96年3月6日臺灣臺中地方法院96年度智全字第6號裁定提起抗告
，本院裁定如下：
    主  文
原裁定廢棄，發回台灣台中地方法院。
    理  由
一、本件抗告人於原法院聲請意旨及於本院抗告意旨略以：
    伊公司經營噴漆機械及氣動馬達邦浦空壓桶、機械五金之製
    造及販賣，主要商品有氣動風扇、活塞式氣動防爆馬達、壓
    力桶、油邦系列、桶用產品、氣動雙膈膜邦浦、氣冷式冷凍
    乾燥機、噴塗噴槍設備、桶用產品等，平日營業印製使用之
    「TONSON商品型錄」，其上所載各種邦浦、機械等商品照片
    ，以及商品照片與功能說明、圖表規格表之編輯，在攝影之
    對象、構圖、角度、光圈及快門上，均有做適當的安排、選
    擇與調整，依著作權法第5條規定，各屬於語文著作、攝影
    著作及圖形著作，而且經過特別編排以成一完整之出版物，
    並藉其適切之視覺效果、完整之選用說明與技術指導、及精
    準且專有之規格或性能參數表等內容，表現聲請人公司商品
    之獨特及優越性，符合著作權法第3條著作之定義，具有創
    作性。相對人李芳下在台中縣烏日鄉○○路○段163號l樓經
    營「兆盈企業社」，所從事之營業項目與抗告人公司相同，
    該企業社所印製使用之「塗裝設備及相關組件總匯」型錄，
    其中關於氣壓式油抽、氣動式油抽、手動式油抽、氣動雙隔
    膜幫浦、桶用產品、噴塗設備、自動噴槍、美工噴槍之部分
    ，全部使用與抗告人公司之「TONSON商品型錄」完全相同之
    商品照片，且上開商品照片與功能說明、圖表之編輯，都抄
    襲抗告人公司「TONSON商品型錄」，而相對人印製使用之上
    開「塗裝設備及相關組件總匯」型錄，經中國機械工程學會
    鑑定結果，認為該型錄確是抗告人公司「TONSON商品型錄」
    之改作，已侵害抗告人公司「TONSON商品型錄」之著作權，
    且相對人使用上述「塗裝設備及相關組件總匯」型錄，仿製
    抗告人公司商品、刻意壓低商品售價等不正當方法，企圖使
    抗告人公司客戶轉與「兆盈企業社」交易，或使交易相對人
    陷於混淆，造成不公平競爭，亦已違反公平交易法第19條第
    3款、第24條之規定，而上述「塗裝設備及相關組件總匯」
    型錄，均在相對人實力支配下，體積不大，易於搬運，攜帶
    ，為免抗告人將來對相對人提起損害賠償之訴時，相對人將
    之隱匿銷燬，該證據有滅失或礙難使用之虞，前經抗告人依
    據民事訴訟法第368條第1項及公平交易法之規定，聲請原法
    院裁定准將相對人設於台中縣烏日鄉○○路○段163號1樓之
    兆盈企業社內之「塗裝設備及相關組件總匯」型錄，全部予
    以保全，原法院未審酌伊所提出之抗告人公司商品型錄、財
    政部稅務入口網站營業登記公示資料、相對人之受僱人林雅
    鈴名片、中國機械工程學會著作權侵害鑑定報告書及相對人
    印製使用之「塗裝設備及相關組件總匯」型錄等資料，逕認
    抗告人對於伊擁有其公司之商品型錄上照片、功能說明及圖
    表所載之著作權一節未能有所釋明，而裁定駁回抗告人保全
    證據之聲請，容有未合，爰對原裁定提起抗告，求為廢棄原
    裁定，另為准將相對人設於台中縣烏日鄉○○路○段163 號
    1樓之兆盈企業社內之「塗裝設備及相關組件總匯」型錄，
    全部予以保全之裁定等語。
二、按民事訴訟法第368條第1項規定：「證據有滅失或礙難使用
    之虞，或經他造同意者，得向法院聲請保全；就確定事、物
    之現狀有法律上利益並有必要時，亦得聲請為鑑定、勘驗或
    保全書證」。
三、抗告人主張伊公司有上述著作權。依抗告人所提伊公司「
    TONSON商品型錄」，其上各種邦浦、機械等產品之照片，其
    旁已加註各種產品之規格、用途、功能說明、操作說明、圖
    表之編輯之方式等，此等內容，能否認抗告人就其主張伊有
    系爭語文著作權、攝影著作權、圖形著作權一節已為相當之
    釋明？自應予以審酌認定。又抗告人所提中國機械工程學會
    著作權侵害鑑定報告書認抗告人有上述著作權，亦有該鑑定
    報告書可據，能否以此認抗告人已盡其釋明之責？亦應予審
    酌。再依抗告人所提相對人經營之「兆盈企業社」營業登記
    公示資料，該企業社所從事之營業項目為「金屬機械手工具
    製造及批發」，與抗告人公司相同，該企業社所印製使用之
    「塗裝設備及相關組件總匯」型錄，有侵害抗告人之著作權
    之情，亦經中國機械工程學會著作權侵害鑑定報告書載明；
    抗告人所提名片，其上亦記載相對人僱用林雅鈴擔任業務部
    之職員負責銷售。均攸關抗告人聲請保全證據要件是否具備
    ，原法院未審酌抗告人所提上述證物，即以抗告人未就保全
    證據之要件盡釋明責任而裁定駁回抗告人保全證據之聲請，
    尚有未洽，抗告意旨求予廢棄，為有理由。又本件如准予證
    據保全，則保全程序由原法院為之，為維持審級利益，爰由
    本院將原裁定廢棄，發回原法院更為適法之裁定。
四、據上論結，本件抗告為有理由，依民事訴訟法第495條之一
    第一項、第450條，裁定如主文。
中　　華　　民　　國　　96　　年　　4 　　月　　27　　日
                  民事第一庭    審判長法　官　吳火川
                                      法　官  饒鴻鵬
                                      法　官  邱森樟
以上正本係照原本作成。
不得再抗告。
　　　　　　　　　　　　　　　　　　　書記官　鄧智惠
中　　華　　民　　國　　96　　年　　4 　　月　　30　　日
                                                      Ｃ
